臺灣雲林地方法院民事裁定
111年度司繼字第383號
聲  請  人  鍾竹簧律師

上聲請人聲請核定遺產管理人報酬事件，本院裁定如下：
    主  文
聲請人任被繼承人戴森露之遺產管理人之報酬酌定為新臺幣陸萬
元。
程序費用新臺幣壹仟元由被繼承人戴森露之遺產負擔。
    理  由
一、本件聲請意旨略以：聲請人經鈞院101 年度財管字第1 號民
    事裁定選任為被繼承人戴森露之遺產管理人，其所遺如附表
    1 、2 所示不動產，其中附表2 不動產業於民國100 年3 月
    14日，經本院100 年度司執字第16361 號清償債務事件，以
    新臺幣（下同）4,920,000 元拍定並經分配完畢；現附表1 
    不動產經本院109 年度司執字第1149 號清償債務強制執行
    事件，於111 年2 月10日通知拍定在案，拍定金額合計為1,
    025,000 元，爰依民法第1183條規定，聲請酌定擔任本件被
    繼承人遺產管理人之報酬等語。
二、按遺產管理人得請求報酬，其數額由法院按其與被繼承人之
    關係、管理事務之繁簡及其他情形，就遺產酌定之，必要時
    ，得命聲請人先為墊付；親屬會議不能召開或召開有困難時
    ，依法應經親屬會議處理之事項，由有召集權人聲請法院處
    理之；親屬會議經召開而不為或不能決議時，亦同，民法第
    1183條、第1132條第2 項分別定有明文。次按聲請法院處理
    關於酌定遺產管理人報酬事件係應經親屬會議處理之事件，
    專屬被繼承人住所地法院管轄；法院就前條第5 項所定事件
    所為裁定時，得調查遺產管理人所為遺產管理事務之繁簡及
    被繼承人之財產收益狀況，家事事件法第181 條第5 項第7 
    款、第182 條亦有明定。故法院選任之遺產管理人得聲請法
    院酌定其報酬，惟本案並無親屬會議可資酌定報酬數額，是
    遺產管理人自得向被繼承人住所地之法院聲請酌定遺產報酬
    。另就報酬數額部分，財政部雖頒訂「代管無人承認繼承遺
    產作業要點」作為請求遺產管理報酬之依據，惟查該作業要
    點僅為行政規則，並無拘束本院之效力，本院仍應本於獨立
    確信之判斷，自行認定事實、適用法律。又遺產報酬金額為
    法院職權審酌事項，不受當事人聲明之拘束，故就不准許之
    部分，毋庸另為駁回之諭知，先行說明。
三、經查：
　㈠聲請人主張之前開事實，業據其提出本院101 年度財管字1  
    號選任遺產管理人事件民事裁定、遺產稅申報書、財政部臺
    灣省中區國稅局遺產稅免稅證明書、雲林縣稅務局虎尾分局
    函、公示催告聲請狀、本院民事執行處函、本院民事執行處
    通知等影本為證，復經本院依職權調取本院100 年度繼字第
    394 號拋棄繼承事件、101 年度財管字第1 號指定遺產管理
    人事件、111 年度司家催字第14號公示催告事件、111 年度
    司繼字第435 號拋棄繼承事件、100 年度司執第16361 號及
    109 年度司執第16361 號清償務事件等案卷核閱無訛。準此
    ，聲請人本於遺產管理人之地位，聲請本院酌定報酬，洵屬
    有據。
　㈡本院依聲請人所提出之上開資料，並依職權核閱上開100 年
    度繼字第394 號拋棄繼承事件、101 年度財管字第1 號指定
    遺產管理人事件、111 年度司家催字第14號公示催告事件、
    111 年度司繼字第435 號拋棄繼承事件、100 年度司執第16
    361 號及109 年度司執第16361 號清償務事件事件案卷後，
    審酌聲請人自就任被繼承人戴森露遺產管理人後，管理被繼
    承人戴森露遺產相關事務之時間已逾10年，且依財政部臺灣
    省中區國稅局遺產稅免稅證明書顯示，被繼承人所遺不動產
    共計約值4,919,566 元，而本件被繼承人戴森露之遺產法律
    關係尚屬單純，考量本件聲請人處理上開事務耗費之心力、
    時間，及後續將剩餘遺產移交國庫等事務所需時間，與債權
    人受償權利之保障等一切情狀，爰酌定本件遺產管理報酬金
    額如主文第一項所示。
　㈢至於本件聲請人就任被繼承人戴森露之遺產管理人後，除其
    遺產管理報酬依前揭法條規定，應由法院酌定外，其餘遺產
    管理人代墊之費用等，聲請人可檢具相關證據，由遺產中支
    出，或於執行程序中列為執行必要費用而優先受償，非得由
    本院於酌定遺產管理報酬事件中予以酌定；另聲請人應於遺
    產管理人職務執行完畢後，依家事事件法第140 條規定，向
    法院陳報處理遺產之狀況並提出有關文件，均併予敘明。
四、如對本裁定抗告，須於裁定送達後10日之不變期間內，向本
    院提出抗告狀，並繳納抗告費新臺幣1,000 元。
中　　華　　民　　國　　111 　年　　4 　　月　　28　　日
                  家事法庭    司法事務官  陳崇漢
以上正本係照原本作成
如對本裁定抗告須於裁定送達後10日內向本院提出抗告狀，並應
繳納抗告費新臺幣1,000元整。
中　　華　　民　　國　　111 　年　　4 　　月　　29　　日
                              書  記  官　鄭景徽
　　　　　　　　　　　　　
附表1：　　　
土地坐落     面積 平方公尺 權利範圍 縣市 鄉鎮市區 段 小段 地號   雲林縣 崙背鄉 西榮  777 205.95 全部 備考  鄉村區、乙種建築用地，95執全1081號假扣押查封。 民國111年2月10日以新臺幣1,025,000元拍定。      
附表2：
編號土地坐落面積平方公尺權利範圍縣市鄉鎮市區段小段地號1雲林縣虎尾鎮北平652149.44全部備考重測前：虎尾段346-8地號。民國100年11月29日以新臺幣215,000元拍定。2雲林縣虎尾鎮北平653160.06全部備考重測前：虎尾段346-9地號。民國100年11月29日以新臺幣23年0月0日230,000元拍定。3雲林縣虎尾鎮北平6573103.19全部備考重測前：虎尾段344-2地號。民國100年11月29日以新臺幣4,457,000元拍定。  編號建號基地座落--------建物門牌建築式樣主要建材及房屋層數建物面積（平方公尺）權利範圍樓層面積合計附屬建物主要建築材料及用途1148雲林縣虎尾鎮北平段637 地號磚造平頂工寮（地面層）：21.48全部備考未保存登記建物。民國100年11月29日以新臺幣18,000元拍定。